最高法院刑事判決                                八十八年度台非字第三○○號
    上訴人  最高法院檢察署檢察總長
    被  告  甲○○
右上訴人因被告詐欺案件，對於台灣高等法院中華民國八十七年五月五日第二審確定
判決（八十七年度上易字第二六二號，起訴案號：台灣板橋地方法院檢察署八十六年
度偵字第四二九○號），認為違法，提起非常上訴，本院判決如左：
    主  文
原審關於訴訟程序違背法令部分撤銷。
    理  由
非常上訴理由稱：「一按除有特別規定外，被告未於審判期日到庭而逕行審判者，其
判決當然違背法令。又送達於在監獄或看守所之人，應囑託監所長官為之。刑事訴訟
法第三百七十九條第六款，第五十六條分別定有明文。查被告於原審法院審理中，於
八十六年十二月二十二日，因治平專案被台灣板橋地方法院收押禁見，嗣即移送綠島
，直至八十七年十一月二十日始獲准交保，其間並未接獲任何開庭通知，故無法出庭
為自己有利之辯護，詎原審法院竟未經合法傳喚，逕行審判，撤銷第一審無罪之判決
，論處被告有期徒刑四月，揆諸首開說明，其判決當然為違背法令。二案經判決確定
，且對被告不利，應依刑事訴訟法第四百四十一條、第四百四十三條提起非常上訴。
」等語。
本院按除有特別規定外，被告未於審判期日到庭而逕行審判者，其判決當然為違背法
令。又第二審法院得不待被告之陳述逕行判決者，以被告經合法傳喚無正當理由不到
庭者為限，始得為之。而送達於監獄或看守所之人，應囑託該監所長官為之，刑事訴
訟法第三百七十九條第六款、第三百七十一條、第五十六條第二項分別規定甚明。查
本件被告甲○○因詐欺案件，在原審法院審理中，被告因另案違反組織犯罪防制條例
案件，於民國八十六年十二月二十二日，經台灣板橋地方法院羈押於台灣台北看守所
，嗣經台灣台東地方法院自八十七年三月二十七日繼續執行羈押於台灣台東看守所，
迄至八十七年十一月二十日始獲准具保停止羈押，此有台灣板橋地方法院押票、台灣
台東地方法院八十七年度重訴(一)字第九號刑事裁定、台灣台東地方法院刑事保證金收
據影本附卷足憑。原審法院指定八十七年四月二十一日上午九時三十五分為審判期日
，其傳喚被告之傳票，竟以公示送達方式為之，而未依刑事訴訟法第五十六條第二項
之規定囑託該監所長官為之，亦未於審判期日提解被告到庭審理，有卷附之送達證書
、審判筆錄可按，自難謂被告於該審判期日未到庭係經合法傳喚且未具正當理由。乃
原審竟適用刑事訴訟法第三百七十一條，不待其陳述，僅由檢察官一造之辯論，逕行
判決，其訴訟程序自屬於法有違。案經確定，非常上訴意旨執以指摘，洵有理由，應
由本院將原審關於訴訟程序違背法令部分撤銷，以資糾正。
據上論結，應依刑事訴訟法第四百四十七條第一項第二款，判決如主文。
中      華      民      國    八十八    年      十      月    二十一    日
                              最高法院刑事第五庭
                                  審判長法官  董  明  霈
                                        法官  丁  錦  清
                                        法官  賴  忠  星
                                        法官  林  茂  雄
                                        法官  王  居  財
      右正本證明與原本無異
                                              書  記  官
中      華      民      國    八十八    年      十      月    二十八    日
